臺灣苗栗地方法院刑事判決
110年度易字第133號
公  訴  人  臺灣苗栗地方檢察署檢察官
被      告  吳佳蒨


上列被告因侵占案件，經檢察官提起公訴（109年度偵字第3281
號），本院判決如下：
    主  文
甲○○成年人故意對少年犯侵占罪，處有期徒刑參月。
　　犯罪事實
一、甲○○與代號BH000-A109039號女子（民國00年生，真實姓名
    、年籍詳卷，為未滿18歲之少女，下稱甲女）為同事，其與
    乙○○（原名丙○○）、陳嘉川共同就另案妨害性自主案件，協
    助甲女與黃家祥洽談和解事宜後，達成由黃家祥賠償甲女新
    臺幣（下同）5萬元之協議，黃家祥並給付現金5萬元予甲女
    收受。嗣甲○○等人以其等協助甲女談判為由，要求甲女給付
    其等2萬5千元之報酬，並經甲女應允後，甲女遂自5萬元中
    先抽出5千元供自用，再交付2萬5千元之報酬，並另將剩餘
    之2萬元均交予甲○○保管。而後乙○○因需款孔急，遂向甲○○
    商借甲女託其保管之2萬元，而甲○○明知其與乙○○均未取得
    甲女之同意，竟仍基於意圖為第三人不法所有之侵占犯意，
    於民國108年12月間某日，擅以所有人之身分將甲女託其保
    管之2萬元，易持有為所有後出借予乙○○而侵占之。
二、案經甲女訴由苗栗縣警察局竹南分局報告臺灣苗栗地方檢察
    署檢察官偵查起訴。　　
    理  由
一、程序事項及證據能力：
  ㈠按性侵害犯罪防治法所稱性侵害犯罪，係指觸犯刑法第221條
    至第227條、第228條、第229條、第332條第2項第2款、第33
    4條第2項第2款、第348條第2項第1款及其特別法之罪；又行
    政機關、司法機關及軍法機關所製作必須公示之文書，不得
    揭露被害人之姓名、出生年月日、住居所及其他足資識別被
    害人身分之資訊，性侵害犯罪防治法第2條第1項、第12條第
    2項分別定有明文。另性侵害犯罪防治法第12條所定其他足
    資識別被害人身分之資訊，包括被害人照片或影像、聲音、
    住址、親屬姓名或其關係、就讀學校與班級或工作場所等個
    人基本資料，性侵害犯罪防治法施行細則第6條亦有明文。
    查案外人黃家祥對告訴人甲女於另案所犯係屬性侵害犯罪防
    治法所稱之性侵害犯罪，且因本院所製作之判決係屬必須公
    示之文書，為避免被害人身分遭揭露，爰依上開規定，對告
    訴人之姓名、年籍資料、住居所等足資識別身分之資訊，均
    予以隱匿，合先敘明。
　㈡本判決下述所引用被告以外之人於審判外之陳述，檢察官、
    被告甲○○於本院審理時對於該等證據能力均不爭執，且迄於
    言詞辯論終結前亦未聲明異議，本院審酌上開證據資料作成
    時之情況，尚無違法不當及證明力明顯過低之瑕疵，認為以
    之作為證據應屬適當，依刑事訴訟法第159條之5規定，均有
    證據能力。
　㈢本判決下述所引用之非供述證據，與本案均具有關聯性，且
    均係依法定程序合法取得，而查無依法應排除其證據能力之
    情形，復經本院依法踐行證據調查程序，自均得作為本院認
    事用法之依據。 
二、認定犯罪事實所憑之證據及理由： 　　　
　　訊據被告固坦承有將告訴人託伊保管之2萬元借予乙○○等事
    實，惟矢口否認有何成年人故意對少年犯侵占犯行，辯稱：
    伊係因乙○○對伊說已取得告訴人之同意，伊才會將2萬元借
    予乙○○，伊並未侵占告訴人之款項也無侵占犯意等語。經查
    ：
　㈠被告與告訴人為同事，其與案外人乙○○、陳嘉川共同就另案
    妨害性自主案件，協助告訴人與黃家祥洽談和解事宜後，達
    成由黃家祥賠償告訴人5萬元之協議，黃家祥並給付現金5萬
    元予告訴人收受。嗣被告等人以其等協助告訴人談判為由，
    要求告訴人給付其等2萬5千元之報酬，並經告訴人應允後，
    告訴人遂自5萬元中先抽出5千元供自用，再交付2萬5千元之
    報酬，並另將剩餘之2萬元均交予被告保管。而後乙○○因需
    款孔急，遂向被告商借告訴人託其保管之2萬元，被告因而
    於108年12月間某日，將告訴人託其保管之2萬元交予乙○○收
    受等節，為被告於警詢及審理中所坦認（見偵卷第75至87頁
    ，本院卷第45至51頁、第125至130頁），核與陳嘉川及黃家
    祥於警詢中、告訴人與乙○○於警詢及偵訊中證述之情節相符
    （見他卷第23至26頁，偵卷第33至49頁、第65至69頁、第10
    1至103頁、第107至121頁、第193至194頁、第205至207頁）
    ，是此部分之事實，均堪認定。
　㈡而被告雖仍以前詞置辯，惟因乙○○於審理中已具結證稱：伊
    當時向被告商借告訴人委其保管之2萬元時，並未向被告說
    伊已取得告訴人之同意，而係向被告表示伊事後會跟告訴人
    講，所以當時告訴人並不知道伊要借錢的事，且伊事後也未
    將此事告知告訴人等語（見本院卷第108至120頁），核與被
    告於乙○○到庭行交互詰問後，於審理中自承：伊將甲女託伊
    保管的錢交給乙○○時，伊知道伊和乙○○均未先取得甲女之同
    意等語相符（見本院卷第125至130頁），復經陳嘉川於警詢
    中證述：當時乙○○向被告說要先借告訴人那筆錢，等之後有
    錢再還，事後就一直推託說沒錢，這整個過程告訴人都不知
    道等語明確（見偵卷第103頁），堪認被告確係在明知其與
    乙○○均未取得甲女同意之狀況下，擅以所有人之身分將甲女
    託其保管之2萬元，易持有為所有後出借予乙○○而侵占之，
    並足徵其主觀上應有意圖為乙○○不法所有之侵占犯意甚明。
　㈢綜上，本案事證明確，被告犯行洵堪認定，應依法論科。
三、論罪科刑：
　㈠查甲女係於93年間出生，於案發時為12歲以上未滿18歲之少
    女，此有真實姓名對照表1紙附卷供參（置於他卷密封袋內
    ），而因被告於審理中已自承伊知悉甲女未滿18歲等語（見
    本院卷第129頁），足認被告具有對未滿18歲少女犯侵占罪
    之犯意，自應依兒童及少年福利與權益保障法第112條第1項
    前段規定予以論罪，並屬分則加重之性質。是核被告所為，
    係犯兒童及少年福利與權益保障法第112條第1項前段、刑法
    第335條第1項之成年人故意對少年犯侵占罪，並應依兒童及
    少年福利與權益保障法第112條第1項前段規定加重其刑。起
    訴意旨認被告所為係犯刑法第335條第1項之侵占罪，容有未
    恰，惟因二者基本社會事實同一，本院自應審理，且此部分
    業經本院於審理中當庭告知被告上開罪名以供答辯（見本院
    卷第128頁），而無礙被告防禦權之行使，爰依刑事訴訟法
    第300條規定變更起訴法條。　
　㈡爰審酌被告明知甲女託其保管之2萬元現金，乃甲女遭他人實
    施不法犯行之和解賠償金，且甲女斯時年紀尚幼，2萬元現
    金對於甲女而言金額甚高，竟仍在未取得甲女同意之狀況下
    ，未善盡其保管義務，擅以所有人之身分將2萬元現金出借
    予乙○○而處分之，致使甲女向乙○○追討無門後受有損害，所
    為甚屬不該。復考量被告犯後於偵訊及審理中固均否認犯行
    ，然其業與告訴人達成和解並賠償所受損害，此有和解書1
    份及本院公務電話紀錄表2紙在卷為憑（見本院卷第57、61
    、93頁），尚難認其犯後態度非良。再參以被告並無前科，
    此品行資料有臺灣高等法院被告前案紀錄表1份在卷可佐（
    見本院卷第9頁），可見其素行甚佳，又其本案雖侵占告訴
    人所有之2萬元現金，但其目的並非供為己用，且其並未因
    此獲取任何犯罪所得，尚難嚴以苛責之。兼衡被告於審理中
    自陳學歷為國中畢業，現從事餐飲業，家中尚有4個小孩需
    其扶養等語（見本院卷第131頁）之智識程度、家庭與生活
    狀況，暨告訴人及其家人於審理過程中向本院表達之刑度意
    見（見本院卷第55、61頁）等一切情狀，量處如主文所示之
    刑，以資警惕。
四、職權告發：　　
　　按公務員因執行職務知有犯罪嫌疑者，應為告發，刑事訴訟
    法第241條定有明文。經查，依前述乙○○於審理中所為證言
    、被告於審理中所為供述暨陳嘉川於警詢中所為證述（均見
    本判決理由欄二、㈡部分），可見乙○○在未取得甲女同意之
    狀況下，竟仍唆使被告將甲女託其保管之2萬元出借予伊，
    甚有可能涉有教唆侵占之罪嫌，爰依職權告發之，並宜由檢
    察官另為適法之處理，附此敘明。　　
據上論斷，應依刑事訴訟法第299條第1項前段、第300條，兒童
及少年福利與權益保障法第112條第1項前段，刑法第11條前段、
第335條第1項，判決如主文。
本案經檢察官石東超提起公訴，檢察官黃智勇到庭執行職務
中    華    民    國    110    年    12    月    8    日
                  刑事第三庭  審判長法  官  魏宏安
                                    法  官  王瀅婷
                                    法  官  朱俊瑋
以上正本證明與原本無異。
如不服本判決應於收受判決後20日內向本院提出上訴書狀，並應
敘述具體理由。其未敘述上訴理由者，應於上訴期間屆滿後20日
內向本院補提理由書( 均須按他造當事人之人數附繕本) 「切勿
逕送上級法院」。告訴人或被害人如對本判決不服者，應具備理
由請求檢察官上訴，其上訴期間之計算係以檢察官收受判決正本
之日期為準。　　
       　　　　　　　               書記官　鄭雅雁
中　　華　　民　　國　　110 　年　　12　　月　　8 　　日
附錄本案論罪科刑法條：
兒童及少年福利與權益保障法第112條
成年人教唆、幫助或利用兒童及少年犯罪或與之共同實施犯罪或
故意對其犯罪者，加重其刑至二分之一。但各該罪就被害人係兒
童及少年已定有特別處罰規定者，從其規定。
對於兒童及少年犯罪者，主管機關得獨立告訴。
中華民國刑法第335條
意圖為自己或第三人不法之所有，而侵占自己持有他人之物者，
處5年以下有期徒刑、拘役或科或併科3萬元以下罰金。
前項之未遂犯罰之。